臺灣士林地方法院刑事裁定　　　　　　　　　　　九十三年度交聲字第一六八五號
　　原處分機關　臺北市交通事件裁決所
　　異　議　人
　　即受處分人　良運運通有限公司
　　法定代理人　柯金良
右列異議人即受處分人因違反道路交通管理處罰條例案件，對於臺北市交通事件裁決
所中華民國九十三年十月十三日所為之處分（原處分案號：北市裁三字第裁二二—Ｚ
00000000號），聲明異議，本院裁定如左：
    主      文
原處分撤銷。
良運運通有限公司為汽車所有人，其汽車駕駛人未領有駕駛執照駕駛其公司所有之營
業大貨車，處罰鍰新臺幣陸萬元，並予吊扣ＦＦ—九一五號營業大客車汽車牌照參個
月。
    理      由
一、按汽車駕駛人駕駛大貨車，有未領有駕駛執照駕車者，汽車所有人及駕駛人各處
    新臺幣（下同）四萬元以上八萬元以下罰鍰，並當場禁止該汽車駕駛人繼續駕駛
    及扣留其車輛牌照，道路交通管理處罰條例第二十一條之一第一項第一款定有明
    文，又汽車駕駛人駕駛汽車違反道路交通管理處罰條例第二十一條之一第一項之
    規定者，除應依該條所規定之罰鍰處罰外，並予吊扣其汽車牌照三個月，道路交
    通管理處罰條例第二十一條之一第三項亦定有明文。但汽車所有人如已善盡查證
    駕駛人駕駛執照資格之注意，或縱加以相當之注意而仍不免發生違規者，汽車所
    有人不受本條之處罰，同條第四項亦定有明文。
二、本件異議人即受處分人良運運通有限公司雇用之駕駛人柯金郎駕駛受處分人所有
    之車號二三三─ＧＱ號營業大貨車，於民國九十三年六月十七日十三時十八分因
    未領有駕駛執照駕車（柯金郎於九十三年四月二十八日因駕照吊扣期間駕車，經
    舉發而於九十三年五月十九日始遭執行吊銷駕駛執照）駕駛上開營業大貨車，於
    國道一號北上三十五點四公里處，為員警攔停，以駕駛人柯金郎有違反道路交通
    管理處罰條例第二十一條之一第一項第一之行為掣單舉發，並同時掣單舉發受處
    分人，並將受處分人之舉發通知單當場依照違反道路交通管理事件統一裁罰基準
    及處理細則第十一條第一項第一款交付駕駛柯金郎代收，以致受處分人未於舉發
    通知單上所載應到案日期九十三年七月二日前到案，而原處分機關乃在應到案日
    期後之九十三年十月十三日，認受處分人有上開違規行為，原處分機關乃依前揭
    道路交通管理處罰條例第二十一條之一第一項第一款及違反道路交通管理事件統
    一裁罰基準表最高額規定，裁處八萬元罰鍰，吊扣汽車牌照三個月。
三、受處分人聲明異議意旨故不否認伊公司駕駛有前開違規行為，惟辯稱：駕駛人柯
    金郎於駕照遭吊銷後並未告知受處分人公司，甚至於本件遭舉發後亦未告知，且
    並未將代收之舉發單交付受處分人公司，故受處分人公司直至九十三年十月二十
    六日（受處分人異議狀誤載為十一月二十六日）收到裁決書才知道柯金郎已被吊
    銷駕照，受處分人係在不知情之情況下違規云云。經查：
（一）按道路交通管理處罰條例第二十一條之一對於汽車駕駛人未領有駕駛執照（包
      括吊銷後未重新考領）駕駛執照駕車者，採對汽車駕駛人及汽車所有人均處罰
      之立法例，顯係對於聯結車、大客車、大貨車之汽車所有人課以相當之注意義
      務。且道路交通管理處罰條例第二十一條之一於九十一年七月三日修正，自九
      十一年九月一日起施行，為因應該條文之施行，已於是時由交通部公路總局召
      集相關公路監理裁罰機關研商並由中華電信股份有限公司數據通信分公司撰妥
      程式，提供雇主自行上網查詢所屬駕駛人之駕照狀況（含吊、扣、註銷），並
      已由撰寫程式者在交通部公路總局所屬五大區監理所及台北市監理處辦理說明
      會，教導各雇主操作方法，而在該規定實施前，臺北市交通事件裁決所即已開
      放由雇主至所查詢所屬駕駛人駕照狀況，其立法目的乃係衡以營業大貨車等車
      種乃屬高運量、重量及具備相當高風險之運輸工具，駕駛員之駕駛資格攸關大
      眾生命財產安全，雇主就所僱用駕駛員之駕駛執照資格，應盡特別之注意義務
      ，雇主應透過前開公示制度，隨時注意、定期查考駕駛員之駕駛執照資格狀況
      （或駕照是否註銷、逾期、吊扣等），亦為本院辦理交通事件職務上所知之事
      項，受處分人經營交通貨運事業，自不能諉為不知。然由卷附受處分人所雇用
      駕駛柯金郎汽車駕照基本資料可知，柯金郎之駕照係於九十三年五月十九日起
      即已吊銷，然受處分人於吊銷後將近一個月之後之本案案發日期九十三年六月
      十七日，竟然絲毫不知（並不是吊銷後當日或翌日就違規），甚至由其異議狀
      所載係於九十三年十月二十六日收受裁決書後方才知悉，顯然受處分人公司對
      於所屬之駕駛員駕駛執照資格狀況，並未有任何隨時定期考查之適當監督，尚
      難認已善盡注意義務，受處分人亦未提出其他足以證明其已為如何積極相當之
      注意，或縱加以相當之注意而仍不免發生違規之情事；無法依道路交通管理處
      罰條例第二十一條之一第四項規定主張免責。受處分人公司以不知所雇用駕駛
      遭吊銷駕照處分，不應受罰云云置辯，顯無理由。
（二）按交通警察製單舉發違反道路交通管理處罰條例所列之違規事實，本質上為行
      政處分，係公務員基於職務上之權力，依法就特定之具體事件所為之具公法上
      效果之單方面行政行為，其舉發之意思表示自應完成合法送達以到達令受處分
      人可明確知悉受處罰之內容、對象暨救濟方法之目的，而違反道路交通管理事
      件統一裁罰基準及處理細則第十一條第一項雖規定：當場舉罰如受處分人非該
      當場被查獲之行為人或駕駛人（例如係汽車所有人）時，除應填寫駕駛人或行
      為人資料外，並應填載查明受處分人資料，再交付被查獲之行為人代收，即可
      完成舉發程序，而對外產生舉發之效力，然對受處分人而言，自仍應另行通知
      於應到案日前到案，始能苛責其未於應到案日前到案之責任。否則，倘違規駕
      駛因故不將舉發通知單交付受處分人，受處分人因而無從知悉舉發事實，無法
      於應到日前到案，仍將此他人不轉交之惡性行為不利後果轉嫁受處分人而逕行
      科處最高額罰鍰，豈非使受處分人為自己無法控制之風險負責，而非事理之平
      。此時，倘舉發機關或原處分機關未提出其他積極事證，足認受處分人得於應
      到案日前相當時日知悉被舉發之事實，自不能僅以受處分人因而無法於到案日
      前到案，科處最高額罰鍰。本件舉發員警舉發受處分人，乃係當場掣單交付受
      處分人所雇用之司機柯金郎收受，而並未將該舉發單另行送達受處分人，以致
      受處分人未能於應到日前到案，而喪失按最低額繳納罰鍰之期限利益，業據受
      處分人異議意旨所陳明，而原處分機關亦未提出任何另行寄發舉發單之證據，
      是本件自不得逕行違反道路交通管理事件統一裁罰基準表之規定，裁處受處分
      人最高額罰緩。
四、原處分意旨認受處分人有前揭違規事實，而裁處罰鍰，並吊扣汽車牌照，故非無
    見，然其逕予裁處最高額罰鍰，則有不當，故受處分人以不知所雇用司機吊銷駕
    照主張應予免責，雖無理由，惟原處分既有不當，自應由本院將原處分撤銷，仍
    以受處分人有違反前揭道路交通管理處罰條例之行為，依據違反道路交通管理事
    件統一裁罰基準表於應到案日期前到案聽候裁決之標準，從輕科處受處分人罰鍰
    六萬元，並吊扣汽車牌照三個月，如主文第二項所示，以資適法。
據上論斷，應依道路交通案件處理辦法第二十條前段，裁定如主文。
中　　　華　　　民　　　國　　九十三　　年　　 十二 　　月　　二十三　　日
                              臺灣士林地方法院交通法庭
                                  法　官 王  沛  雷
右正本證明與原本無異。
如不服本裁定應於送達後五日內向本院提出抗告狀。
                                  書記官 詹  志  鵬
中　　　華　　　民　　　國　　九十三　　年　　 十二 　　月　　二十七　　日
